【裁判字號】    97,台上,2497
【裁判日期】    970612
【裁判案由】    違反槍砲彈藥刀械管制條例
【裁判全文】
最高法院刑事判決            九十七年度台上字第二四九七號
上  訴  人  甲○○
                    段44號
選任辯護人  朱昭勳律師
上  訴  人  乙○○
                    27巷22之2號5樓
                    10號
上列上訴人等因違反槍砲彈藥刀械管制條例案件，不服台灣高等
法院中華民國九十七年三月十四日第二審更審判決（九十六年度
上更(一)字第八五七號，起訴案號：台灣新竹地方法院檢察署九十
四年度偵字第四五七九號），提起上訴，本院判決如下：
    主  文
上訴駁回。
    理  由
按刑事訴訟法第三百七十七條規定，上訴於第三審法院，非以判
決違背法令為理由，不得為之。是提起第三審上訴，應以原判決
違背法令為理由，係屬法定要件。如果上訴理由書狀並未依據卷
內訴訟資料，具體指摘原判決不適用何種法則或如何適用不當，
或所指摘原判決違法情事，顯與法律規定得為第三審上訴理由之
違法情形，不相適合時，均應認其上訴為違背法律上之程式，予
以駁回。本件原判決撤銷第一審之科刑判決，改判論上訴人甲○
○以未經許可，持有可發射子彈具有殺傷力之改造手槍罪，處有
期徒刑肆年陸月，併科罰金新台幣拾伍萬元；又幫助未經許可，
製造可發射子彈具有殺傷力之改造手槍罪，處有期徒刑貳年捌月
，併科罰金新台幣捌萬元，並定其應執行刑為有期徒刑陸年陸月
，併科罰金新台幣拾捌萬元；論上訴人乙○○以未經許可，製造
可發射子彈具有殺傷力之改造手槍罪，處有期徒刑陸年陸月，併
科罰金新台幣拾捌萬元，二人並均諭知罰金易服勞役之折算標準
，暨為相關從刑之諭知。係以：（一）關於甲○○未經許可持有
槍、彈部分。依憑甲○○坦承：於民國九十四年一、二月間某日
，在桃園縣中壢市○○路○○道路旁，向綽號「道明」之不詳姓
名之人購買可發射子彈具有殺傷力如原判決附表編號1、2、3、5
所示之改造手槍四支及如原判決附表編號12、13所示之具殺傷力
之制式子彈五顆、土造子彈六顆，放在其所駕駛之車內而被查獲
；並於偵查中供承：該槍枝買來時就已改造過，曾在家試射等情
不諱，參酌同案被告乙○○於偵查中供陳：看過甲○○試射槍枝
，可以穿透木板等語，及卷附內政部警政署刑事警察局（下稱刑
事警察局）九十四年八月十九日刑鑑字第０九四０一二六七三八
號槍彈鑑定書 (記載：上開槍彈經鑑定結果：(1)原判決附表編號
1《槍枝管制編號0000000000》，認係由仿BERETTA廠M9型半自動
手槍製造之金屬玩具手槍換裝土造金屬槍管而成之改造手槍，機
械性能良好，可擊發適用之子彈，認具殺傷力。(2)附表編號2《
槍枝管制編號0000000000》，認係由仿GLOCK 廠17型（原判決贅
載M9型）半自動手槍製造之金屬玩具手槍換裝土造金屬槍管和土
造金屬滑套而成之改造手槍，機械性能良好，可擊發適用之子彈
，認具殺傷力。(3)附表編號3《槍枝管制編號0000000000 》，認
係由仿BERETTA廠84 型半自動手槍製造之金屬玩具手槍換裝土造
金屬槍管、土造金屬滑套、土造金屬槍機、土造金屬撞針而成之
改造手槍，機械性能良好，可擊發適用之子彈，認具殺傷力。(4)
附表編號5《槍枝管制編號0000000000》，認係由仿COLT廠 1908
CALIBER 25型半自動手槍製造之金屬玩具手槍換裝土造金屬槍管
而成之改造手槍，機械性能良好，可擊發適用之子彈，認具殺傷
力。(5)附表編號12制式子彈部分，扣案六顆，認五顆具殺傷力《
試射擊發二顆》，附表編號13土造子彈部分，原扣案六十七顆，
認僅六顆有殺傷力《鑑定試射四顆》等旨），及扣案之上開槍、
彈等；（二）關於乙○○製造槍枝及子彈及甲○○幫助未經許可
製造槍枝、子彈部分。依憑乙○○於警詢中供稱：有改造槍械，
槍枝是到道具店買，工具是到五金行買，改造槍械之技術是自行
摸索學來；在偵查中復供以：子彈是以電鑽磨銅條後，買進道具
子彈裝填，再拆開裝潢用之喜得釘之火藥裝填。並將道具槍枝拆
開，測試撞擊力量，再買玩具槍之相同口徑鐵管回來，用車床鑽
通，再裝回槍枝，又係以扣案鑽床鑽管洞，砂輪機磨鐵管，老虎
鉗夾小零件，挫刀、鈄口鉗、尖嘴鉗磨小零件，並與甲○○在甲
○○所有之新竹市○○街一０六巷對面之貨櫃屋內改造槍枝，二
人一起研究；於第一審審理時供認：被查獲前一至二星期，到甲
○○之貨櫃屋改造；甲○○於第一審法院受理檢察官對其羈押之
聲請時坦承：乙○○曾將已車通之槍管帶去其貨櫃屋，因乙○○
裝不上去，伊就拿來看各等情不諱，參酌卷附刑事警察局上開鑑
定書（記載：乙○○製造之如原判決附表所示編號6、8、9 所示
槍枝及編號15所示改造子彈，經鑑定結果為：原判決附表編號
6《槍枝管制編號0000000000》，認係由仿BERETTA廠M9型半自動
手槍製造之金屬玩具手槍換裝土造金屬槍管、土造金屬槍機、土
造金屬撞針而成之改造手槍，機械性能良好，可擊發適用之子彈
，認具殺傷力。原判決附表編號8《槍枝管制編號 0000000000
》及同附表編號9《槍枝管制編號0000000000》，均係WALTHER廠
PPK /S型半自動手槍製造之金屬玩具手槍換裝土造金屬槍管而成
之改造手槍，機械性能良好，可擊發適用之子彈，認具殺傷力。
改造子彈二顆部分，認均係直徑八mm土造金屬彈頭之土造子彈
，經採樣壹顆試射，可擊發，認具殺傷力等旨）、同局九十五年
四月十三日刑鑑字第０九五００四０五五七號函（記載：如原判
決附表所示之鑽床、電鑽、鑽頭、砂輪機、銼刀、老虎鉗、鈄口
鉗、尖鉗、千分尺、角尺、活動扳手、鋸片、鐵鎚及木鎚等五金
工具，認於改造槍、彈時，可援用該類工具等旨），及扣案之上
開槍枝、子彈、工具、原料等證據資料，而為論斷，已分別詳敘
其憑以認定之心證理由。而以上訴人等二人均否認上開犯行，甲
○○辯稱：伊是從跳蚤雜誌得悉，而向「道明」之人購得槍、彈
，不悉有殺傷力，亦不知乙○○有製造槍枝、子彈，當天係警察
到場後，伊跟警察入屋，才看到乙○○之槍、彈；乙○○辯以：
伊僅在遭查獲前二年，改造槍枝一次，其後即無製造槍、彈，僅
係購買槍、彈而已各等語，為飾卸之詞，並無足取，在理由內依
憑調查所得證據，詳加指駁。並說明：(一)跳蚤雜誌所刊登之訊息
，多有隱晦，然欲購違禁品者，常可於該雜誌內尋得資料，則讀
者應能知悉其內容為違法或游走於違法邊緣之交易資訊，況本件
更扣有制式子彈，自難認甲○○確為不知情。(二)刑事警察局受託
鑑定扣案槍、彈，係採性能檢驗法及試射法，認定其有殺傷力，
均經卷附槍、彈鑑定書詳敘，參以甲○○持有之槍枝，經試射能
夠穿透木板，顯見其足以穿透人體或豬隻皮肉層，射擊之單位面
積動能必不低於二十焦耳。該局就本件扣案槍、彈之鑑定，為適
格之鑑定機構，自能選擇適當之鑑定方法，而性能檢驗法既不失
為槍械之鑑定方法，自不能據以認為除非實彈試射，其餘不是鑑
定方法，上訴人等二人將鑑定機關採性能檢驗法，誤為「目測法
」，自無足取。(三)乙○○對前開工具之使用及槍、彈製造之方法
已供述甚明，且依查獲時之照片十二張所示，乙○○遭查獲時，
子彈及部分改造工具置放於貨櫃屋內桌上，其所有之改造槍枝放
在沙發上及沙發棉被上，均任意散置，自可隨意取用，核與其所
供扣案之改造手槍、子彈之製造方式並無不符之處，其於警詢及
偵、審中之自白，顯與事實相符，且非出於強暴、脅迫等非任意
性方法所得，自堪為本件犯罪事實認定之證據。(四)乙○○既在遭
查獲前一、二星期前才使用甲○○所有之貨櫃屋，其製造之時間
，應是在其使用該貨櫃屋後，乙○○辯稱：僅在遭查獲前二年，
有一次改造槍枝行為云云，應為避重就輕之詞，自無可採。(五)乙
○○於警詢時供稱：伊於九十四年八月十二日，看見甲○○在貨
櫃屋內改造槍械，係將道具槍拆卸，換上經改造好之槍管及零件
，彼等是各自改造槍枝後，共同討論研究如何改造；嗣於偵查中
證以：伊與甲○○確在貨櫃屋內改造槍枝，二人一起研究，查獲
之改造槍、彈工具係伊與林某二人共用；於第一審法院受理檢察
官對其羈押之聲請時復坦認：與甲○○共同討論改造槍、彈之事
各等語。雖乙○○前開證述未就甲○○如何參與製造手槍、子彈
之細節詳為陳述，致無從證明甲○○有共同製造槍、彈之行為，
然足證甲○○對於乙○○製造槍、彈之行為，並非全然無知。況
甲○○於第一審法院受理檢察官對其羈押之聲請時坦承：乙○○
曾將已車通之槍管帶去伊貨櫃屋，因乙○○裝不上去，伊就拿來
看等語。益證甲○○對於乙○○製造槍、彈之行為，於出借貨櫃
屋時，即已知情，否則乙○○豈敢與甲○○有所討論，未加避諱
，甲○○辯稱：伊對乙○○製造槍、彈之事，並不知情云云，應
係卸責之詞，不足採信。(六)警方於九十四年八月十八日前往甲○
○之貨櫃屋查獲時，甲○○適自該屋內走出，而扣案之改造手槍
、子彈成品、半成品及改造工具等物，隨意擺放在該貨櫃屋內之
地上、茶几上、下、沙發、或置物櫃內，一望即知。且甲○○自
承：一星期去貨櫃屋三、四次云云，而乙○○對於其使用該處工
具改造槍枝、子彈，亦未有隱諱，兩人尚且共同討論，甲○○對
於乙○○在該處改造槍、彈之情，豈有無所認識？甲○○明知乙
○○在其所有之貨櫃屋製造槍、彈，未加阻止，竟仍提供其貨櫃
屋及原判決附表編號二十六至四十六所示為數甚多之改造工具供
乙○○改造之用，其主觀上顯有助成乙○○製造槍枝、子彈犯罪
之幫助犯意之理由。從形式上觀察，原判決並無違背法令之情形
存在。甲○○上訴意旨略謂：(一)其係向跳蚤雜誌購入玩具手槍，
不知該槍枝係違法，且有殺傷力，原審疏未調查，自有違誤。(二)
原判決以目測之鑑定方法，認扣案槍枝有殺傷力，亦有應於審判
期日調查之證據而未予調查之違法，因「殺傷力」與「射擊之單
位面積動能超過二十焦耳，足以穿透人體肉層之殺傷力之認定」
尚有差距。(三)第一審法院對伊並無幫助製造槍枝之犯意，已為詳
盡調查，原判決認定甲○○該部分應構成犯罪，顯有矛盾；乙○
○上訴意旨略謂：刑事警察局對扣案槍枝僅以性能檢驗法鑑定，
上訴人等二人於原審已有抗辯不當，並要求以實際試射方式鑑定
，原審未予允許，亦未敘明理由，自有應於審判期日調查之證據
而未予調查及判決理由不備之違法各等語。惟查：（一）證據之
取捨，為事實審法院之職權，倘其採證認事並不違背證據法則，
即不得任意指為違法。又審判期日調查之證據，係指與待證事實
有重要關係，在客觀上顯有調查必要性之證據而言，故其範圍並
非漫無限制，必其證據與判斷待證事實之有無，具有關連性，得
據以推翻原判決所確認之事實，而為不同之認定，若僅係枝節性
問題，或所證明之事項已臻明瞭，當事人聲請調查之證據，意在
延滯訴訟，甚或就同一證據再度聲請調查，自均欠缺其調查之必
要性，原審未依聲請為無益之調查，皆無違法可言。原判決已就
相關事證詳加調查論列，復綜合上訴人等二人之供述，參酌卷附
刑事警察局槍彈鑑定書，扣案之改造槍枝、子彈、工具及材料等
證據，本於事實審法院職權之推理作用，參互斟酌判斷，資為不
利於上訴人等二人之認定，併已說明其取捨判斷而得心證之理由
。又槍枝之鑑定，非必以試射為唯一之鑑驗方法，如依「性能檢
驗法」實際操作送鑑槍枝之機械結構與功能，經檢測後認其結構
完整且擊發功能良好正常，可供擊發適用子彈使用，而為具殺傷
力之研判，茍非其鑑定有未盡確實或欠缺完備情事，即不得以未
經實彈射擊鑑測，遽認其鑑定結果為不可採取。刑事警察局對本
件扣案如原判決附表編號1 至10部分之槍枝之鑑驗結果，認其中
編號1至3、5、6及8、9部分均係金屬玩具手槍換裝土造金屬槍管
改造而成，機械性能良好，可供擊發適用子彈使用，均具殺傷力
；至原判決附表編號4、7及10部分之槍枝，則認不具殺傷力，足
見刑事警察局就上開槍枝有無殺傷力之鑑定，已甚詳盡；再刑事
警察局既認上開部分槍枝具殺傷力，自係認其射擊之單位面積動
能超過二十焦耳，足以穿透人體皮肉層，合乎殺傷力之定義，此
乃當然之解釋。原判決予以採憑，且於其理由貳之一之(二)及二之
之(一)之(5)已敘明據同案被告乙○○於偵查中供陳：甲○○試射之
槍枝可以穿透木板等語，認該槍枝既可穿透木板，更足認定具殺
傷力，及以乙○○請求應為實彈試射，並無必要之理由，並無證
據調查未盡、採證違背證據法則及判決不載理由之違法情形。上
訴意旨無非就原審採證認事之職權行使，專憑己見，泛言指摘，
再為事實上之爭執，並非依據卷內訴訟資料而為之具體指摘，自
非適法之第三審上訴理由。（二）原判決既認依憑上開證據，上
訴人等二人應負之罪責，已臻明確，且已說明乙○○請求為實彈
試射，並無必要，乙○○應成立製造槍枝犯行之理由，自係認甲
○○幫助製造之槍枝，同具殺傷力，且無再為無益調查之必要，
僅係說明之理由較為簡略，顯然於判決無影響，按之刑事訴訟法
第三百八十條之規定，尚難執以指摘，資為第三審上訴之合法理
由。（三）其餘上訴意旨，則置原判決之明白論斷於不顧，或仍
持原判決已說明理由而捨棄不採之陳詞辯解，再為事實上之爭執
，或就屬於事實審法院採證認事職權之行使，全憑己見，任意指
摘，難謂已符合首揭法定上訴第三審之要件。其上訴均違背法律
上之程式，應予駁回。
據上論結，應依刑事訴訟法第三百九十五條前段，判決如主文。
中    華    民    國  九十七  年    六    月   十二   日
                      最高法院刑事第三庭
                          審判長法官  林  增  福
                                法官  張  清  埤
                                法官  陳  世  雄
                                法官  蔡  國  在
                                法官  林  俊  益
      本件正本證明與原本無異
                                      書  記  官
中    華    民    國  九十七  年    六    月   十七   日
                                                      Ｑ


司法院資訊處製作；財團法人民間司法改革基金會備份。
